【裁判字號】    98,訴,3936
【裁判日期】    990315
【裁判案由】    毒品危害防制條例
【裁判全文】
臺灣臺中地方法院刑事判決              98年度訴字第3936號
公  訴  人  臺灣臺中地方法院檢察署檢察官
被      告  丙○○
指定辯護人  本院公設辯護人  戊○○
上列被告因違反毒品危害防制條例案件，經檢察官提起公訴（98
年度偵字第21946號），本院判決如下：
    主    文
丙○○販賣第一級毒品，累犯，處有期徒刑拾伍年貳月，另案扣
案之販賣第一級毒品所得之門號0000000000號SIM卡壹張沒收之
；又轉讓第一級毒品，累犯，處有期徒刑壹年貳月，另案扣案之
SAMSUNG廠牌行動電話壹支（內含門號0000000000號SIM卡壹張）
沒收之；又販賣第二級毒品，累犯，處有期徒刑年捌月，未扣
案之販賣第二級毒品所得新臺幣壹仟元沒收，如全部或一部不能
沒收時，以其財產抵償之，另案扣案之SAMSUNG廠牌行動電話壹
支（內含門號0000000000號SIM卡壹張）沒收之。應執行有期徒
刑拾捌年，未扣案之販賣第二級毒品所得新臺幣壹仟元沒收，如
全部或一部不能沒收時，以其財產抵償之；另案扣案之SAMSUNG
廠牌行動電話壹支沒收、門號0000000000號SIM卡壹張沒收。
    犯罪事實
一、丙○○前於民國83年間，因違反肅清煙毒條例案件，經本院
    以83年度訴字第2930號判處有期徒刑3年4月確定；復於86年
    間，因違反肅清煙毒條例案件，經本院判處有期徒刑3年6月
    確定，2案接續執行，於89年11月22日經假釋出監；另於93
    年間，因竊盜案件，經臺灣南投地方法院以93年度投刑簡字
    第395號判處有期徒刑3月確定，與上開案件接續執行，嗣假
    釋經撤銷，應執行殘刑為有期徒刑3年6月又26日；上開3案
    復經分別減刑為有期徒刑1年8月、1年9月、1月又15日，並
    於96年8月30日執行完畢。
二、丙○○意圖營利，基於販賣第一級毒品海洛因之犯意，於98
    年4月24日前某日，向丁○○表示其需要1張易付卡使用，如
    丁○○能幫忙，則願提供海洛因作為申辦門號之代價，丁○○即告知甲○○如其願意申辦易付卡門號供綽號「文良」之
    丙○○使用，丙○○將會提供海洛因作為代價等語，甲○○
    聽聞後隨即應允，並於98年4月24日，在臺中縣大里市某行
    動電話門市，以其名義申辦門號0000000000號行動電話SIM
    卡（易付卡）1張後，以機車搭載丁○○至臺中市○區○○
    路白雪大舞廳附近，由丁○○將上開門號SIM卡1張交付予丙○○，丙○○並當場交付可供施用1次份量之海洛因1小包予
    丁○○，丁○○取得海洛因後，即交付予甲○○，並由甲○○將該包海洛因加水稀釋成60C.C.，將其中15C.C.分給丁○○施用，甲○○則施用其餘之45C.C.。
三、丙○○另行基於轉讓第一級毒品之犯意，於98年5月28日9時
    52分許，由丁○○以其住家之00-00000000電話撥打丙○○
    持用之門號0000000000號行動電話聯絡索求毒品後，丙○○
    便在臺中市○區○○路白雪大舞廳附近，無償提供可供施用
    1次份量之第一級毒品海洛因予丁○○施用。
四、丙○○意圖營利，另行基於販賣第二級毒品甲基安非他命之
    犯意，於98年5月22日下午1時48分，由乙○○以門號000000
    0000號行動電話撥打被告持用之門號0000000000號行動電話
    聯絡要購買第二級毒品甲基安非他命事宜，並約定在臺中市
    ○區○○街附近交付毒品，乙○○即以現金新臺幣（下同）
    1000元交付予丙○○，丙○○並當場將價值1000元之甲基安
    非他命交付予乙○○。
五、嗣臺中市警察局第四分局員警因查獲甲○○涉嫌搶奪案件，
    由甲○○供出其施用之海洛因係向丙○○取得，並提供丙○○持用之門號0000000000號行動電話，而查悉上情。另丙○○於98年7月10日，為臺中市警察局第一分局於臺中市○區
    ○○路與英士路口查獲其涉嫌施用第一級毒品海洛因案件，
    並扣得上開丙○○販賣海洛因予甲○○所得之門號00000000
    00號SIM卡1張及丙○○所有供其轉讓第一級毒品予丁○○及
    販賣第二級毒品予乙○○用之SAMSUNG廠牌行動電話1支（內
    含上開門號0000000000號SIM卡1張）。
六、案經臺中市警察局第四分局報告臺灣臺中地方法院檢察署檢
    察官偵查起訴。
    理    由
壹、證據能力之說明：
一、按被告以外之人於審判外之陳述，除法律有規定者外，不得
    作為證據，刑事訴訟法第159條第1項定有明文。查證人甲○○、丁○○於警詢時之陳述，為被告以外之人於審判外之陳
    述，屬傳聞證據，而被告之辯護人並爭執該等證人之證據能
    力，則依上開法條規定，證人甲○○、丁○○於警詢時之陳
    述，無證據能力。
二、復按刑事被告之詰問權，係指訴訟上被告有在審判庭盤詰證
    人之權利；偵查中檢察官訊問證人，旨在蒐集被告犯罪證據
    ，以確認被告嫌疑之有無及內容，與審判中透過當事人之攻
    防，經由詰問程序調查證人以認定事實之性質及目的有別。
    偵查中辯護人僅有在場權及陳述意見權，此觀刑事訴訟法第
    245條第2項前段之規定甚明，檢察官訊問證人並無必須傳喚
    被告使其得以在場之規定，同法第248條第1項前段雖規定「
    如被告在場者，被告得親自詰問」，亦僅賦予該在場被告於
    檢察官訊問證人時得親自詰問證人之機會而已，被告如不在
    場，殊難期有親自詰問之可能。此項未經被告詰問之被告以
    外之人於偵查中向檢察官所為之陳述，依刑事訴訟法第159
    條第1項、第159條之1第2項之規定，除顯有不可信之例外情
    況外，原則上為「法律規定得為證據」之傳聞例外，依其文
    義解釋及立法理由之說明，並無限縮於檢察官在偵查中訊問
    證人之程序，應已給予被告或其辯護人對該證人行使反對詰
    問權者，始有證據能力之可言。為保障被告之反對詰問權，
    並與現行法對傳聞例外所建構之證據容許範圍求其平衡，證
    人在偵查中雖未經被告之詰問，倘被告於審判中已經對該證
    人當庭及先前之陳述進行詰問，即已賦予被告對該證人詰問
    之機會，則該證人於偵查中之陳述即屬完足調查之證據，而
    得作為判斷之依據，此有最高法院97年度臺上字第405號判
    決意旨可參。是依上開說明可知，在偵查中訊問證人，被告
    或其辯護人對該證人雖未行使反對詰問權，依刑事訴訟法第
    159條之1第2項之規定，原則上屬於法律規定為有證據能力
    之傳聞證據，於例外顯有不可信之情況，始否定其得為證據
    ，亦即，得為證據之被告以外之人於偵查中向檢察官所為之
    陳述，因其陳述未經被告詰問，應認屬於未經合法調查之證
    據，但非為無證據能力（此亦有最高法院96年度臺上字第43
    65號、96年度臺上字第3923號判決、97年度臺上字第356號
    判決意旨可參）。本案證人甲○○、丁○○已先後於本院審
    理時，均基於證人地位，經合法具結，並在賦予被告及其指
    定辯護人對質詰問機會之情形下為證述，且核證人甲○○、
    丁○○先前在偵查中並無顯不可信之情形，則證人甲○○、
    丁○○於偵查中所為陳述，已屬完足調查之證據，自均得作
    為本院憑斷之論據。
三、按被告以外之人於檢察事務官、司法警察官或司法警察調查
    中所為之陳述，基於實體發現真實之訴訟目的，依第159條
    之2規定，如與審判中之陳述不符時，經比較結果，其先前
    之陳述，相對「具有較可信之特別情況」，且為證明犯罪事
    實存否所「必要」者，或於審判中有第159條之3所列死亡等
    原因而無法或拒絕陳述之各款情形之一，經證明其調查中所
    為陳述絕對「具有可信之特別情況」，且為證明犯罪事實之
    存否所「必要」者，亦例外地賦與證據能力。是所謂「顯有
    不可信性」、「相對特別可信性」與「絕對特別可信性」，
    係指陳述是否出於供述者之真意、有無違法取供情事之信用
    性而言，故應就偵查或調查筆錄製作之原因、過程及其功能
    等加以觀察其信用性，據以判斷該傳聞證據是否有顯不可信
    或有特別可信之情況而例外具有證據能力，並非對其陳述內
    容之證明力如何加以論斷，此有最高法院94年度臺上字第62
    9號判決可資參照。所謂「具有較可信之特別情況」，係指
    該項陳述係在具有比較可相信為真實之特殊情況下所為，例
    如被告以外之人出於自然之發言、臨終前之陳述，或違反自
    己利益之陳述等特別情形均屬之。蓋被告以外之人在類此特
    別情況下所為之陳述，就通常而言，其虛偽之可能性偏低，
    可信之程度較高，若該項陳述為證明犯罪事實存否所必要，
    依上規定，自得構成傳聞法則之例外，而承認其證據能力。
    故而，應從客觀上之環境或條件等情況，例如：偵查或調查
    筆錄製作之背景、原因、過程、陳述時有無其他訴訟關係人
    在場，陳述時之心理狀況、有無受到強暴、脅迫、詐欺、利
    誘等外力之干擾等情，綜合加以觀察，是否有足以取代審判
    中反對詰問之可信性保證者之情形，不得單憑警詢距案發時
    間較近，或以證人事後有承受外界干擾而受污染之虞，即逕
    謂於警詢之陳述較為可採。否則，將造成因警詢之時間順序
    通常在先，該審判外陳述之證據價值，反優於審判中經具結
    、詰問等程序所為陳述之不當結果。且上開規定所指「具有
    較可信之特別情況」，係屬傳聞證據例外取得證據能力之特
    別要件，與一般供述證據必須具備任意性之證據能力要件有
    別，二者不可混為一談。故被告以外之人於檢察事務官、司
    法警察官或司法警察調查中所為與審判中不符之陳述，縱係
    出於自由意思，然仍必須具備「具有較為可信之特別情況」
    及「證明犯罪事實存否所必要」之要件，始能採為證據。不
    能僅以被告以外之人在檢察事務官、司法警察官或司法警察
    調查中所為與審判中不符之陳述係出於其自由意思，即謂具
    有特別可信之情況，而採為犯罪之證據（最高法院95年度臺
    上字第2288號、95年度臺上字第2696號、95年度臺上字第15
    25號、94年度臺上字第5490號裁判均可參照）。而查，證人
    乙○○經本院傳喚之結果，已於本院審理中出庭陳述，而其
    於警詢時所為證述與本院審判中證述之情節極具出入，經本
    院傳喚證人即製作證人乙○○警詢筆錄之臺中市警察局第四
    分局員警張益彰到庭證述：因警方於98年5月25日，查獲證
    人甲○○搶奪案件，由證人甲○○供出其施用海洛因之來源
    係綽號「阿良」之人，並提供「阿良」之門號0000000000號
    行動電話供警方調查，嗣警方發現證人乙○○與該持用門號
    0000000000號行動電話之人有通聯情形，遂於98年6月14日
    至證人乙○○住處，請求證人乙○○至警局配合調查上開門
    號之實際持有人為何人，於其製作證人乙○○筆錄時，係採
    用一問一答方式為之，並依據證人乙○○回答之內容據實記
    載，於製作完畢後，亦經證人乙○○看過、簽名等語明確（
    見本院卷第146至150頁）。經本院核對警方於98年5月25日
    製作證人甲○○之筆錄，依據該筆錄記載，證人甲○○於該
    次警詢中確僅提供綽號「文龍」及「文龍」之門號00000000
    00號行動電話予警方調查，並未提供「文龍」之真實姓名，
    是以斯時警方尚不知「文龍」之真實身分，嗣於98年6月14
    日，於證人乙○○至警局協助調查時，始由證人乙○○供出
    上開門號0000000000號行動電話持用人即為綽號「文良」之
    被告丙○○，是以警方於98年6月14日，製作證人乙○○之
    調查筆錄時，尚不知「文龍」或「文良」即為被告丙○○，
    應無預設立場或引導證人乙○○為不利於被告證述之可能。
    況且，證人張益彰係依法執行公務之人，其如有違法或失職
    情事，所負擔之刑事或行政責任非輕，原則上應能遵守法令
    執行勤務，證人張益彰非但於詢問證人乙○○前，尚不知「
    文龍」之真實身分，與被告復無利害關係，自無以故意製作
    與證人乙○○所述不符之筆錄而誣陷被告之可能，則證人乙○○之98年6月14日警詢筆錄，應係依據證人乙○○之陳述
    而記載無誤，此外證人乙○○於警詢中所為陳述乃出於其自
    己意思，並查無積極證據足認員警有何違法取供之情事，且
    距被告犯行時間較為接近，記憶較為清晰，較無受外界干擾
    或污染之情事，而有較可信之特別情況，復為證明本案犯罪
    事實存否所必要者，故認證人乙○○前於警詢所為證述，應
    有證據能力。
四、又按刑事訴訟法第159條之4第2款所稱從事業務之人於業務
    上或通常業務過程所須製作之紀錄文書、證明文書，因係於
    通常業務過程不間斷、有規律而準確之記載，且大部分紀錄
    係完成於業務終了前後，無預見日後可能會被提供作為證據
    之偽造動機，其虛偽之可能性小，除非該等紀錄文書或證明
    文書有顯然不可信之情況，否則有承認其為證據之必要。查
    卷附之門號0000000000號行動電話雙向通聯紀錄、通聯調閱
    查詢單、臺灣大哥大資料查詢，係屬從事業務之人於通常業
    務過程所為之紀錄文書，無預見日後可能會被提供作為證據
    之偽造動機，且無其他顯然不可信之情況，依上揭條文規定
    ，自得作為證據。
五、再按被告以外之人（包括證人、鑑定人、告訴人、被害人及
    共同被告等）於審判外之陳述，雖不符刑事訴訟法第159條
    之1至之4等之規定，而經當事人於審判程序同意作為證據，
    法院審酌該言詞陳述或書面陳述作成時之情況，認為適當者
    ，亦得為證據；當事人、代理人或辯護人於法院調查證據時
    ，知有刑事訴訟法第159條第1項不得為證據之情形，而未於
    言詞辯論終結前聲明異議者，視為有前項之同意，同法第15
    9條之5定有明文。立法意旨在於傳聞證據未經當事人之反對
    詰問予以核實，原則上先予排除。惟若當事人已放棄反對詰
    問權，於審判程序中表明同意該等傳聞證據可作為證據；或
    於言詞辯論終結前未聲明異議，基於尊重當事人對傳聞證據
    之處分權，及證據資料愈豐富，愈有助於真實發見之理念，
    且強化言詞辯論主義，使訴訟程序得以順暢進行，上開傳聞
    證據亦均具有證據能力。查本案附卷之臺中市警察局第一分
    局搜索、扣押筆錄、扣押物品目錄表、台灣大哥大股份有限
    公司基本資料查詢、預付卡申請書、臺中市警察局第一分局
    99年1月8日中分一偵字第0990000525號函及職務報告、臺中
    市警察局第四分局99年1月7日中分四偵字第0990000267號函
    及職務報告，查無符合刑事訴訟法第159條之1至之4之情形
    ，然其內容業經本院審理時予以提示並告以要旨，並經檢察
    官、被告及其辯護人表示意見，當事人已知上述證據乃傳聞
    證據，然均未於言詞辯論終結前，對之內容表示異議，依上
    開規定，已擬制同意其有證據能力，本院審酌認為以之作為
    本案之證據亦屬適當，而有證據能力。
貳、實體部分：
一、訊據被告對於其於犯罪事實欄三所載時、地，基於轉讓第一
    級毒品之犯意，轉讓可供1次施用份量之毒品海洛因予證人
    丁○○之犯行，於本院審理時供承不諱，核與證人丁○○於
    偵、審中之證述內容相符，並有卷附之門號0000000000號行
    動電話雙向通聯紀錄、通聯調閱查詢單及於被告另案即本院
    98年度毒聲字第464號施用毒品案件扣得之供其與證人丁○○聯絡轉讓第一級毒品用之SAMSUNG廠牌行動電話1支【內含
    門號0000000000號SIM卡1張】可資佐證（見警卷第26頁、32
    頁、偵卷第11至15頁、65頁、本院卷第29頁、119頁、151頁
    反面），核被告此部分自白與事實相符，應為真實。另被告
    固坦承有使用證人丁○○交付之證人甲○○所申辦之門號00
    000000 00號，於取得上開門號SIM卡後，也有交付海洛因1
    包給證人丁○○；及坦承有與證人乙○○持用之門號000000
    0000號行動電話通聯等情，惟矢口否認有何販賣第一級毒品
    海洛因、第二級毒品甲基安非他命之犯行，並辯稱：伊是請
    證人丁○○幫忙申請易付卡門號，但有事先拿錢給證人丁○○，因證人丁○○有幫這個忙，所以在證人丁○○向伊要海
    洛因，伊才拿海洛因1小包給證人丁○○，並沒有販賣海洛
    因，伊不認識證人甲○○，也沒有事先約定要以海洛因換門
    號，伊沒有販賣第一級毒品之犯行；伊十幾年來只有施用海
    洛因，從來不碰甲基安非他命，也沒有甲基安非他命可以賣
    云云。惟查：
(一)、本案門號0000000000號行動電話SIM卡（易付卡），係證人
    甲○○於98年4月24日申辦，並於同日與證人丁○○前往臺
    中市○區○○路白雪大舞廳附近，由證人丁○○將上開SIM
    卡交付予被告使用，被告並有交付海洛因1小包予證人丁○○之事實，業據被告於本院供明在卷，亦有證人甲○○、丁○○之證述明確，復有台灣大哥大基本資料查詢、預付卡申
    請書、通聯調閱查詢單及被告於另案即本院98年度毒聲字第
    464號施用毒品案件扣得之門號0000000000號SIM卡1張可證
    （見警卷第27頁、偵卷第11至15頁、66頁、78頁、79頁、本
    院卷第83頁、113頁、120頁），應為事實。此外，被告曾向
    證人丁○○表示，其需要易付卡，如證人丁○○幫忙取得易
    付卡，願以海洛因作為易付卡之對價等語，證人丁○○將此
    情告知證人甲○○，證人甲○○聽聞交付易付卡可獲取海洛
    因，即為應允，並於辦妥上開行動電話門號SIM卡後，即交
    由證人丁○○轉交被告，並由被告交付證人丁○○海洛因1
    小包，證人丁○○取得該包海洛因後，即交由證人甲○○，
    2人一起分而施用之事實，亦據證人丁○○於本院證稱：「
    （你有無給丙○○行動電話的門號？）有的」、「（門號是
    何人申辦的？）甲○○」、「（門號是何人交給丙○○？）
    我交給他，而甲○○在停車場附近，就在白雪大舞廳的附近
    」、「（當初為何要拿門號給丙○○？）因為要跟丙○○換
    海洛因」、「（你怎麼知道可以用門號換海洛因？）因為丙○○有告訴我可以用門號換海洛因」、「（剛才提到是由丙○○告訴你可以用門號換海洛因，他是何時告訴你的？）就
    是在跟我說他需要門號，問我是否有辦法的那次」、「我一
    拿到海洛因，就直接交給甲○○」、「我們兩人確實有一起
    施打，甲○○將海洛因稀釋在壹個袋子裡面，當時有2支針
    筒，他以其中1支注射針筒抽一部分給我，另外他又以另1支
    注射針筒抽一部分他自己施打」等語（見本院卷第113頁、1
    14頁、117頁、118頁反面）及證人甲○○於本院證稱：「（
    提示偵卷第79頁臺灣大哥大易付卡申請書並告以要旨）0000
    000000號行動電話是否你申請？）是的，我是98年4月24日
    在臺中縣大里市申請的，是我自己去申請」、「（當初為何
    辦理這門號？）是朋友丁○○叫我辦的」、「（丁○○有無
    說為何叫你辦？）她說丙○○須要新的手機門號，問我是否
    方便，我想沒有什麼不方便，所以我就去申辦上開門號」、
    「因之前丁○○有幫過我的忙，她問我是否可幫她辦理易付
    卡給她朋友『文良』」、「（把門號給被告後，你與丁○○
    有何好處？）是丁○○說有免費的海洛因可以拿」、「（拿
    到海洛因後）是以60C.C.稀釋被告所交付的海洛因之後，由
    丁○○施打15C.C.，而我一次打完剩餘的45C.C.」等語明確
    （見本院卷第83頁、84頁）。而核證人丁○○、甲○○2人
    前揭證述之情形大致相符，且證人丁○○、甲○○與被告並
    無仇隙恩怨，應無虛捏或構陷之情，其2人前揭所證，應屬
    可信。
(二)、被告雖辯稱，伊不認識證人甲○○，伊事先有將辦易付卡的
    錢給證人丁○○，並未約定要以門號換海洛因，是在交付易
    付卡時，因證人丁○○有要求要施用海洛因，伊才交付海洛
    因給證人丁○○云云。然據證人丁○○前揭證述：在被告向
    伊說需要門號，問伊是否有辦法時，即向伊說可以以門號換
    海洛因等語明確，並非被告所辯，是在交付易付卡後，證人
    丁○○要求才交付。再者，倘被告所交付之海洛因，係事後
    證人丁○○個人之要求始交付，何以證人丁○○拿到海洛因
    後，即交付予證人甲○○，並由證人甲○○獲得較多的施打
    劑量，顯然被告所交付之海洛因係證人甲○○申請易付卡之
    對價無訛。另被告於本院準備程序時稱：伊事先就把300元
    拿給丁○○（見本院卷第29頁）；事後與證人丁○○對質時
    問：「請回想我拿手機給你用時，是不是同時有拿現金500
    元，請你幫我代辦一張300元的易付卡，另外200元當作貼你
    的油錢」，證人丁○○答：「確有這件事情」等語（見本院
    卷第120頁），然據證人甲○○證稱：「（申辦易付卡時，
    是否需先付費給電信公司？）只要付開卡的錢，我記得我花
    不到壹仟元就取得該張門號。一開始該卡片裡面就有錢可打
    電話，但可打多少錢的電話費用我不曉得」、「（既然你申
    辦該張易付卡有先付費給電信公司，丁○○有無將你給付給
    電信公司的易付卡費用付給你？）有。他付給我不到一千元
    ，就是給我申辦易付卡所繳給電信公司相同的金額」等語（
    見本院卷第85頁），顯見被告所交付之300元申辦易付卡，
    或另外200元補貼證人丁○○之油錢，均非證人甲○○交付
    易付卡供被告使用之對價，被告所交付之海洛因1包始為證
    人甲○○申辦易付卡供被告使用之對價，應可認定。又證人
    甲○○雖於本院稱：「（你於取得申辦門號後，搭載丁○○
    去與被告見面前，你是否即知悉可拿到免費的海洛因？）申
    辦門號之前，丁○○就說要拿免費的海洛因請我，但我不知
    是丁○○要請我或是她的朋友『文良』要請我」等語（見本
    院卷第86頁反面），然證人丁○○既向證人甲○○表示申請
    門號係要供「文良」使用，並且告知：「有免費的海洛因可
    以拿」等語，則證人甲○○對於本案之海洛因確係「文良」
    即被告提供乙節，應知悉甚詳，其於本院稱，申辦門號前不
    知係證人丁○○要請或「文良」要請等語，應係避重就輕之
    陳述，尚不足採。另證人丁○○於偵查中及本院雖證稱：是
    證人甲○○主動申請給被告使用，被告也有跟證人甲○○說
    可以用門號換海洛因，沒有拜託證人甲○○幫被告申辦門號
    云云，此與被告及證人甲○○前揭陳述不同。查，被告辯稱
    其與證人甲○○並不相識，證人甲○○亦稱，其僅在證人丁○○交付上開門號SIM卡時遠遠見到被告等語，而本院於99
    年1月11日，分別自臺灣臺中戒治所、臺灣臺中監獄提解被
    告及證人甲○○至候審室，於候審時，經本院法警點呼證人
    甲○○，被告即當場質問其是否為甲○○，並出手毆打甲○○等情，有本院99年1月11日審判筆錄及卷附之本院候審室
    被告（少年）違規通知單卷可參，則證人甲○○證稱：「她
    （丁○○）問我是否可幫她辦理易付卡給她朋友『文良』」
    、「（今天之前，你與被告有無說過話？）沒有」等語，應
    屬較為可信，且觀之證人丁○○於本院證述時，時而稱被告
    與證人甲○○相識，時而稱不知被告與證人甲○○是否見過
    面，復稱不曾將被告交付申辦易付卡之費用予證人甲○○，
    復改稱應該有將該費用交付予證人甲○○等情（見本院卷第
    114頁反面、117頁反面、118頁、119頁、119頁反面、120頁
    ），可知證人丁○○因其居於被告與證人甲○○之間傳達以
    門號換取海洛因交易之情事，恐其自身將受刑事追訴之牽連
    ，而為撇清責任始為閃躲之證述至明。而自上情明顯可知本
    案確係證人丁○○於被告請託申辦易付卡門號，並告知可以
    門號換海洛因後，再由證人丁○○告知證人甲○○，由證人
    甲○○申請門號供被告使用乙情，應為事實。本案被告與證
    人甲○○雖不相識，而未直接與證人甲○○面對面約定以門
    號換海洛因等情，然被告係透過證人丁○○居中傳達，而與
    證人甲○○就門號換海洛因乙節達成合致，事後證人甲○○
    依約定申辦門號後，透過證人丁○○交付門號SIM卡予被告
    ，被告亦將海洛因經由證人丁○○交付予證人甲○○等情觀
    之，證人甲○○與被告間，確係以交付門號SIM卡做為向被
    告買受海洛因之買賣對價關係，並且完成所有權移轉之行為
    。綜上，本案就被告販賣第一級毒品海洛因之事證已臻明確
    ，被告上開所辯並非販賣海洛因云云，係屬卸責之詞，不足
    採信。
(三)、被告丙○○販賣第二級毒品甲基安非他命之事實，業據證人
    乙○○於警詢時證稱：「我都是以我名下申請之行動電話00
    00000000打電話0000000000向他（丙○○）連絡購買毒品，
    交易地點都是約在臺中市○○街附近交易毒品」、「【你最
    近一次是於（何）時向丙○○購買毒品】我於最近一次是於
    98年5月22日約中午許向其購買第二級毒品（安非他命）」
    、「每次都是以新臺幣1000元向丙○○購買1包毒品（安非
    他命）」等語確明（見警卷第11頁），並有證人乙○○持用
    之0000000000號行動電話與被告持用之0000000000號行動電
    話通聯紀錄可證（見偵卷第59頁）。另參諸本案證人張益彰
    於製作證人乙○○筆錄時，係提示被告持用之0000000000號
    行動電話自98年5月25日至28日、98年6月1日至5日之雙向通
    聯紀錄（其中於98年6月4日，被告之0000000000號與證人乙○○之0000000000號有通聯紀錄，見警卷第23至30頁），其
    上並無98年5月22日之通聯紀錄，顯見前揭證人乙○○於警
    詢證述其於「98年5月22日約中午許」向被告購買毒品之時
    間，應係證人乙○○自行供出甚明。而事後經臺灣臺中地方
    法院檢察署檢察官調閱門號0000000000號行動電話於98年4
    至6月間之通聯紀錄，證人乙○○於98年5月22日13時48分、
    14時2分許確有與被告之通聯，而與證人乙○○於警詢中所
    述，互核相符。而據證人乙○○於本院自承，其與被告間並
    無仇恨，並沒有因向被告借錢未果而生怨隙，亦無誣陷被告
    之理由等語明確，足見證人乙○○前揭證述被告有販賣其第
    二級毒品甲基安非他命等語，應可採信。
(四)、又證人乙○○於本院雖更異其詞並證稱：「（提示偵卷第59
    頁，並告以要旨）98年5月22日13時48分及98年5月22日14時
    02分的通聯紀錄，你使用的0000000000與被告使用的000000
    0000有2次的通聯紀錄，你們是在聯絡怎麼事情？）應該都
    是在講要請被告幫我推銷芋頭」等語（見本院卷第130頁）
    ，然依據上開2通通聯紀錄，其通話時間僅分別持續21秒及5
    秒（見偵查卷第59頁），顯然與一般請求他人幫忙推銷產品
    ，可能持續較長之對話情形有異。另證人乙○○於本院證稱
    ：「（你從臺東武陵監獄出來後，是否還有在施用毒品？）
    有施用海洛因，但沒有施用安非他命」、「我自己告訴警察
    說我有施用海洛因」、「（你有無告訴警察，你有無施用安
    非他命？）沒有」（見本院卷第131頁），惟據證人張益彰
    證稱：「乙○○於警詢時，是說他有施用安非他命，他沒有
    提到施用海洛因」等語（見本院卷第148頁反面），然倘若
    證人乙○○係向警方表示其係施用海洛因，而警方原先亦懷
    疑證人乙○○係向被告購買海洛因，則警詢筆錄之製作，理
    應以證人乙○○有無向被告購買海洛因等情為是，惟證人乙○○於警詢時均係陳述與交易甲基安非他命相關情形，足見
    證人乙○○於警詢時，確係向警方表示其向被告購買甲基安
    非他命，而非海洛因乙節應可認定。又證人乙○○於本院證
    稱：「（你在警察局時，有說向丙○○購買安非他命2至3次
    ，每次都是以1000元購買，是否有此事？）沒有，我只有講
    說我有2、3次曾經拿1000元請丙○○幫我買安非他命」、「
    （你1000元有無拿給丙○○？）我要拿給他，但是他沒有跟
    我拿」、「（提示偵卷第22頁，並告以要旨）你於警詢時陳
    述在98年5月22日跟丙○○購買第二級毒品安非他命，是否
    有此事？）我在警察局時，有說叫丙○○幫我去拿安非他命
    ，並拿1000元要給丙○○，但丙○○沒有拿，他說沒有這種
    東西」、「（你在警詢時說你都以0000000000電話打給被告
    連絡購買毒品的事情，交易地點在臺中市○○街附近，是否
    有講這些話？）沒有」等語（見本院卷第129、130頁），證
    人乙○○自承其學歷為國中畢業，一般文字都認識等語（見
    本院卷第131頁反面），證人乙○○之警詢筆錄於製作完畢
    後亦經證人乙○○閱覽後簽名，為證人張益彰證述在卷（見
    本院卷第146頁反面），倘非證人乙○○於警詢中供述前情
    ，證人張益彰豈有擔負偽造文書之風險，故意為與證人乙○○陳述相佐之記載。復觀之證人乙○○於本院稱：「（你跟
    丙○○之間有無毒品的往來？）沒有跟他買，他也沒有請我
    吃過，也沒有一起施用過」等語（見本院卷第132頁反面）
    ，如證人乙○○與被告曾未有毒品之往來，何以證人乙○○
    會無端向被告詢問可否拿到甲基安非他命，並拜託被告買甲
    基安非他命，且在被告已向證人乙○○表示「沒有這種東西
    」，證人乙○○復再三拜託被告買甲基安非他命，均與常情
    不合，足見證人乙○○於本院改稱未曾向被告購買甲基安非
    他命等情，應屬迴護被告之詞，不足採信。
(五)、查販賣海洛因、甲基安非他命係違法行為，非可公然為之，
    亦無公定價格，容易分裝並增減份量，而每次買賣之價量，
    可能隨時依雙方關係深淺、資力、需求量及對行情之認知、
    來源是否充裕、查緝是否嚴緊、購買者被查獲時供述購買對
    象之可能風險之評估等，而異其標準，非可一概而論；是關
    於販賣之利得，除被告坦承犯行或價量俱臻明確外，委難察
    得實情，販賣之人從價差或量差中牟利之方式雖異，然其意
    圖營利之販賣行為則同一。本案因被告於審理時否認販賣海
    洛因、甲基安非他命，致無法查得其販賣之實際利得，惟被
    告與證人甲○○、乙○○非屬至親，當無可能甘冒重典而按
    購入價格轉售而毫無利得，依經驗與常情，被告有營利之意
    圖，應堪認定。
二、綜上所述，本案事證明確，被告就犯罪事實欄二之販賣第一
    級毒品海洛因予證人甲○○，犯罪事實欄三之轉讓第一級毒
    品海洛因予證人丁○○及犯罪事實欄四之販賣第二級毒品甲
    基安非他命予證人乙○○之犯行，均洵堪認定。
三、論罪科刑部分
(一)、查被告丙○○就犯罪事實欄二之販賣第一級毒品行為後，毒
    品危害防制條例第4條已於98年5月20日修正公布，並於同年
    月22日施行（司法院98年6月29日院壹廳刑一字第098001464
    3號函參照），修正前毒品危害防制條例第4條第1項原規定
    ：「製造、運輸、販賣第一級毒品者，處死刑或無期徒刑；
    處無期徒刑者，得併科新臺幣一千萬元以下罰金」；嗣修正
    為：「製造、運輸、販賣第一級毒品者，處死刑或無期徒刑
    ；處無期徒刑者，得併科新臺幣二千萬元以下罰金」，經比
    較新舊法之結果，以修正前之規定較有利於被告，自應依刑
    法第2條第1項前段之規定，適用修正前之毒品危害防制條例
    第4條第1項處斷。至於被告於為犯事實欄四之販賣第二級毒
    品行為，毒品危害防制條例第4條第2項之規定，業已修正公
    布，自應適用修正後之毒品危害防制條例第4條第2項之規定
    ，附此說明。
(二)、是核被告丙○○就犯罪事實欄二所為，係犯修正前毒品危害
    防制條例第4條第1項之販賣第一級毒品罪，就犯罪事實欄三
    所為，係犯毒品危害防制條例第8條第1項之轉讓第一級毒品
    罪，就犯罪事實欄四所為，係犯修正後毒品危害防制條例第
    4條第2項之販賣第二級毒品罪。被告販賣第一級毒品、轉讓
    第一級毒品、販賣第二級毒品之犯行，犯意各別，行為互殊
    ，應予分論併罰。被告前於83年間，因違反肅清煙毒條例案
    件，經本院以83年度訴字第2930號判處有期徒刑3年4月確定
    ；復於86年間，因違反肅清煙毒條例案件，經本院判處有期
    徒刑3年6月確定，2案接續執行，於89年11月22日經假釋出
    監；另於93年間，因竊盜案件，經臺灣南投地方法院以93年
    度投刑簡字第395號判處有期徒刑3月確定，與上開案件接續
    執行，嗣假釋經撤銷，應執行殘刑為有期徒刑3年6月又26日
    ；上開3案復經分別減刑為有期徒刑1年8月、1年9月、1 月
    又15日，並於96年8月30日執行完畢之事實，有臺灣高等法
    院被告前案紀錄表及臺灣臺中地方法院檢察署刑案資料查註
    紀錄表各1份在卷可參，其受有期徒刑之執行完畢後，5 年
    以內再故意犯本案有期徒刑以上之3罪，均為累犯，應各依
    刑法第47條第1項之規定，分別加重其刑（被告所犯販賣第
    一級毒品罪，其法定本刑為死刑或無期徒刑部分，所犯販賣
    第二級毒品罪，其法定本刑無期徒刑部分，依刑法第64條第
    1項、第65條第1項規定，均不得加重）。
(三)、另被告為警查獲後，雖曾供述其毒品來源係自「阿維」（或
    「阿偉」）之人，並提供「阿維」之聯絡電話為0000000000
    號，惟警方事後並未追查門號0000000000號行動電話，亦未
    受臺灣臺中地方法院檢察署指揮偵查門號0000000000號電話
    使用人綽號「阿維」行蹤，而未查獲「阿維」等情，有臺中
    市警察局第一分局99年1月8日中分一偵字第0990000525號函
    及職務報告在卷可證（見本院卷第98、99頁），是本案被告
    並無毒品危害防制條例第17條第1項之供出來源而查獲正犯
    或共犯之情形，併此敘明。
(四)、再按刑之量定，為求個案裁判之妥當性，法律固賦予法院裁
    量權，但此項裁量權之行使，除應依刑法第57條規定，審酌
    行為人及其行為等一切情狀，為整體之評價，並應顧及比例
    原則與平等原則，使罪刑均衡，輕重得宜，以契合社會之法
    律感情。又刑法第59條規定犯罪之情狀可憫恕者，得酌量減
    輕其刑，其所謂「犯罪之情狀」，與同法第57條規定科刑時
    應審酌之一切情狀，並非有截然不同之領域，於裁判上酌減
    其刑時，應就犯罪一切情狀（包括第57條所列舉之10款事項
    ），予以全盤考量，審酌其犯罪有無可憫恕之事由（即有無
    特殊之原因與環境，在客觀上足以引起一般同情，以及宣告
    法定低度刑，是否猶嫌過重等等），以為判斷。本院審酌被
    告販賣第一級毒品罪之法定刑為「死刑或無期徒刑；處無期
    徒刑者，得併科新臺幣1千萬元以下罰金」，另被告販賣第
    二級毒品罪之法定刑為「無期徒刑或7年以上有期徒刑，得
    併科新臺幣1千萬元以下罰金」，然同為販賣第一、二級毒
    品之人，其原因動機不一，犯罪情節未必盡相同，或有大盤
    毒梟者，亦有中、小盤之分，甚或僅止於吸毒者友儕間為求
    互通有無之有償轉讓者亦有之，其販賣行為所造成危害社會
    之程度自屬有異，法律科處此類犯罪，所設之販賣第一級毒
    品法定最低本刑卻同為「無期徒刑者，得併科新臺幣1千萬
    元以下罰金」、另販賣第二級毒品法定最低本刑同為「無期
    徒刑或7年以上有期徒刑，得併科新臺幣1千萬元以下罰金」
    ，均不可謂不重，自非不可依客觀之犯行與主觀之惡性二者
    加以考量其情狀是否有可憫恕之處，適用刑法第59條之規定
    酌量減輕其刑，期使個案裁判之量刑能斟酌至當，符合比例
    原則。查被告就如犯罪事實欄二販賣第一級毒品及犯罪事實
    欄四販賣第二級毒品之行為，雖均無視國家對於杜絕毒品危
    害之禁令，行為固屬不當，應予非難，然其次數均僅1次，
    且數量微小，分別僅獲取門號SIM卡1張及1000元為其代價，
    價值非鉅，犯罪之情節尚非至惡，僅因一時貪念，致罹重典
    ，然相對於長期大量販賣毒品之大毒梟而言，其對社會治安
    及國民健康之危害顯然較小，從被告犯案情節觀之，倘仍遽
    處以法定本刑之最低刑度，無異失之過苛而不盡情理，不免
    予人情輕法重之感，且難謂符合罪刑相當性及比例原則，更
    無從與大毒梟之惡行有所區隔，是其犯罪情狀相較於法定之
    重刑，在客觀上足以引起一般人之同情，情節尚堪憫恕，爰
    就被告所犯如犯罪事實欄二販賣第一級毒品、犯罪事實欄四
    販賣第二級毒品之行為，依刑法第59條之規定，均酌量減輕
    其刑，且就此部分同時具有加重及減輕事由，就法定刑為罰
    金刑部分應依刑法第71條第1項規定先加後減，至法定本刑
    為死刑、無期徒刑部分，予以遞減輕其刑。
(五)、爰審酌被告無視國家杜絕毒品犯罪之禁令，其將毒品販賣及
    轉讓予吸毒者，更加產生對毒品之依賴性及成癮性，戕害國
    民健康，並有滋生其他犯罪之可能，危害社會治安甚鉅，且
    販賣毒品減損國家國力、競爭力，自不宜予以輕判，以期降
    低毒品之氾濫，犯後就販賣第一級毒品、販賣第二級毒品部
    分否認犯行，就轉讓第一級毒品部分坦承犯行之犯後態度，
    並參以其犯罪之動機、目的及手段，分別就被告所犯犯罪事
    實欄二、三、四，分別量處如附表所示之刑，並定其應執行
    之刑，資以懲儆。
(六)、按毒品危害防制條例第19條第1項規定：犯第4條之罪者，其
    供犯罪所用或因犯罪所得之財物，均沒收之，如全部或一部
    不能沒收時，追徵其價額或以其財產抵償之，但該條項並無
    如同條例第18條第1項所定「不問屬於犯人與否，沒收之」
    之明文，自屬相對沒收主義之立法。是其應沒收之物，應以
    屬被告或共犯所有者為限。再該規定所稱「追徵其價額」者
    ，係指所沒收之物為金錢以外之其他財物而無法沒收時，應
    追徵其價額，使其繳納與原物相當之價額。如所得財物為金
    錢而無法沒收時，始應「以其財產抵償之」（最高法院95年
    度臺上字第305號判決意旨參照）。復按毒品危害防制條例
    第19條第1項規定，犯販賣毒品罪者，其犯罪所得之財物均
    沒收之，係採義務沒收主義。故販賣毒品所得之對價，不問
    其中成本若干，利潤多少，均應全部諭知沒收，貫徹政府查
    禁煙毒之決心，以符立法本旨（最高法院91年度臺上字第24
    19號判決意旨參照）。本案關於犯罪事實欄二，係證人甲○○以門號0000000000號SIM卡做為向被告買受供施用1次份量
    之海洛因之代價，而將所有權移轉於被告，則該門號000000
    0000號SIM卡1張，即屬被告販賣第一級毒品海洛因之所得無
    訛，自應依毒品危害防制條例第19條第1項之規定，宣告沒
    收【門號0000000000號SIM卡為被告另案98年度毒聲字第464
    號施用毒品案件扣押在案，故無如不能沒收，應追徵價額之
    情形】；又關於犯罪事實欄四，被告販賣第二級甲基安非他
    命予證人乙○○所得1000元，雖未扣案，仍應依同條項之規
    定，宣告沒收，如全部或一部不能沒收時，以被告之財產抵
    償之。另於被告施用毒品案件扣案之SAMSUNG廠牌行動電話1
    支（內含門號0000000000號SIM卡1張），為被告供承為其所
    有（見本院卷第93頁），且係供其與證人丁○○連絡本案轉
    讓第一級毒品用之物及供其販賣第二級毒品予證人乙○○之
    用，有通聯調閱查詢單足憑，爰依毒品危害防制條例第19條
    第1項之規定，分別於被告所犯轉讓第一級毒品、販賣第二
    級毒品項下宣告沒收，附此說明。
據上論斷，應依刑事訴訟法第299條第1項前段，毒品危害防制條
例（修正前）第4條第1項、（修正後）第4條第2項、第8條第1項
、第19條第1項，刑法第11條、第47條第1項、第59條、第51條第
5款，判決如主文。
中    華    民    國    99    年    3     月    15    日
                  刑事第三庭  審判長法  官  周瑞芬
                                    法  官  陳思成
                                    法  官  李慧瑜
以上正本證明與原本無異。
如不服本判決應於收受判決後10日內向本院提出上訴書狀，並應
敘述具體理由；其未敘述上訴理由者，應於上訴期間屆滿後20日
內向本院補提理由書（均須按他造當事人之人數附繕本）「切勿
逕送上級法院」。
                                    書記官  張雅慧
中    華    民    國    99    年    3     月    15    日
附錄論罪科刑法條
修正前毒品危害防制條例第4條第1項
製造、運輸、販賣第一級毒品者，處死刑或無期徒刑；處無期徒
刑者，得併科新臺幣1千萬元以下罰金。
修正後毒品危害防制條例第4條
製造、運輸、販賣第一級毒品者，處死刑或無期徒刑；處無期徒
刑者，得併科新臺幣2千萬元以下罰金。
製造、運輸、販賣第二級毒品者，處無期徒刑或7年以上有期徒
刑，得併科新臺幣1千萬元以下罰金。
製造、運輸、販賣第三級毒品者，處5年以上有期徒刑，得併科
新臺幣7百萬元以下罰金。
製造、運輸、販賣第四級毒品者，處3年以上10年以下有期徒刑
，得併科新臺幣3百萬元以下罰金。
製造、運輸、販賣專供製造或施用毒品之器具者，處1年以上7
年以下有期徒刑，得併科新臺幣1百萬元以下罰金。
前五項之未遂犯罰之。
毒品危害防制條例第8條
轉讓第一級毒品者，處1年以上7年以下有期徒刑，得併科新臺幣
1百萬元以下罰金。
轉讓第二級毒品者，處6月以上5年以下有期徒刑，得併科新臺幣
70萬元以下罰金。
轉讓第三級毒品者，處3年以下有期徒刑，得併科新臺幣30 萬元
以下罰金。
轉讓第四級毒品者，處1年以下有期徒刑，得併科新臺幣10 萬元
以下罰金。
前四項之未遂犯罰之。
轉讓毒品達一定數量者，加重其刑至二分之一，其標準由行政院
定之。

司法院資訊處製作；財團法人民間司法改革基金會備份。
